【裁判字號】    95,勞訴,43
【裁判日期】    951004
【裁判案由】    給付工資等
【裁判全文】
臺灣臺中地方法院民事判決  95年度勞訴字第43號
原      告  丙○○
訴訟代理人  程弘模律師
被      告  佑岳薾企業有限公司
法定代理人  乙○○
訴訟代理人  陳日炘律師
當事人間給付工資等事件，本院於95年9月20日言詞辯論終結，
判決如下：
    主    文
原告之訴及假執行之聲請均駁回。
訴訟費用由原告負擔。
    事實及理由
一、原告主張：自民國 (下同)87年7月30日受僱於訴外人志瑋企
    業有限公司（下稱志瑋公司），除於83年2月4日至85年2月
    底間因服兵役外，均在志瑋公司服務。原告因與被告法定代
    理人乙○○為姻親關係，92年年初志瑋公司解散，乙○○另
    成立被告公司時，遂請原告轉至被告公司續任，且允諾原告
    在兩家公司之前後年資併計，原告遂於92年1月29日至被告
    公司任職。因被告承攬訴外人永豐餘工業用紙股份有限公司
    （下稱永豐餘公司）之業務，被告乃指示原告派駐至永豐餘
    公司成功廠工作，擔任經理職位，但實際工作除勞工人力調
    度外，亦須實地於作業現場從事搬運卸貨之勞力性工作，工
    作上係直接受被告法定代理人指揮監督。95年1月底被告突
    稱，其與永豐餘公司之承攬契約關係，因故於95年2月1日終
    止，公司業務縮減且無其他工作可供勞工工作，並提議原告
    可前往永豐餘公司成功廠應徵，因認兩造間之勞動契約，於
    95年2月1日經被告公司以業務減縮及無適當工作安排為由，
    而終止，原告遂轉往永豐餘公司應徵，並於95年2月3日至永
    豐餘公司任職。被告既以業務減縮為由終止兩造間之勞動契
    約，依勞動基準法第16、17條規定，被告負有給付原告預告
    終止勞動契約期間之工資及資遣費之義務，且依勞動基準法
    施行細則第8、9條規定，資遣費，應於終止勞動契約30日內
    發給；爰依上開法律規定，請求被告給付預告終止期間之工
    資及資遣費，並聲明被告應給付原告新台幣（下同）614,85
    6元，及其中55, 896元應自95年2月2日起；其餘558,960 元
    應自95年3月3日起，均至清償日止，按年息百分之五計算之
    利息，並陳明願供保請准宣告假執行。
二、被告則以：原告於92年1月29日始至被告公司任職，年資應
    依到職日時起算，且被告之法定代理人未曾允諾將原告於志
    瑋公司之年資予以併計，況原告於進入被告公司前係在岱彥
    公司任職。本件勞資爭議係因永豐餘公司欲自95年2月起，
    將原外包予被告承攬之搬運工作收回自營，且於95年1月間
    永豐餘成功廠即積極招募員工，原告知悉上情，於95年1月
    中旬私自前往永豐餘公司應徵，於95年2月1日未向被告辭職
    及辦理離職手續下，擅自離職改赴永豐餘公司任職。而被告
    因永豐餘成功廠承攬工作暫已縮減，依公司業務因應計劃，
    係除部分另有高就或退休人員外，其餘人員仍將繼續留用，
    暫時另行派駐訴外人佑岳璨企業有限公司之現場工作，被告
    並於95年2月14日以存證信函通知原告限期回復任職或另派
    新職，均未獲置理，本件原告係自行離職，即無勞動基準法
    資遣費及預告期間工資請求之適用等語，資為抗辯，並聲明
    ：請求駁回原告之訴；如受不利判決，願供擔保，請准宣告
    免為假執行。
三、原告主張於92年1月29日至95年1月31日止任職被告公司，派
    駐訴外人永豐餘公司成功廠負責現場工作，並於95年2月1日
    起受雇訴外人永豐餘公司等情，為被告所不爭執，並有原告
    提出之勞保資料及被告提出之永豐餘任職卡為證，堪信為真
    正。惟被告否認曾主動終止兩造間勞動契約，並以前詞置辯
    ，是以本件首應審究者厥為：(一)原告得否依勞動基準法第
    16 條、第17條之規定，請求被告給付資遣費及預告期間工
    資？亦即被告有無依勞動基準法第11條第2款之規定終止兩
    造間之勞動契約？(二)又如認原告得向被告請求，則其計算
    基準之年資為何？
四、本院得心證之理由：
(一)原告對被告無資遣費請求權及預告期間工資請求權。
    按勞動基準法之規定，雇主應負擔預告期間工資及資遣費之
    義務者，以雇者依勞動基準法第11條或13條但書規終止勞動
    契約時始適用之，此觀勞動基準法第16條、第17條之規定自
    明。本件原告主張被告以業務減縮及無適當工作安排為由終
    止兩造間勞動契約，既為被告所否認，是以，本件被告有無
    給付資遣費及預告期間工資之義務，端視被告有無依勞動基
    準法第11條第2款之業務緊縮規定為由，終止兩造間之勞動
    契約？查：
 1、本件原告主張被告以永豐餘公司收回原外包予被告承攬之現
    場工作為由，自95年2月1日起終止兩造勞動契約等語，並以
    兩造於95年3月16日在台中縣勞資關係協會處處勞資爭議時
    之會議紀錄為證，惟觀該會議紀錄雖記載被告曾表示公司因
    業務被永豐餘公司終止，致使公司無工作可做等字樣，然所
    謂無工作可做，是否泛指無任何工作可提供員工？查:
    本件被告公司之營業事項除以人工卸貨物從事倉庫貨物整理
    歸類，尚有理貨包裝、廢棄物清除、處理... 等，有被告公
    司變更登記事項卡在卷可按，被告公司對外承攬業務後，依
    各項承攬業務所需人力，指派員工前往工作，一旦所承接之
    業務期限屆滿，或承攬之工作完成後，將所指派之員工調回
    公司，復依其餘業務所需，指派員工前往另一承攬工程，衡
    諸常情，本無不當之處，是以被告公司之部分承攬工程，縱
    因終止而消滅，非可據以認定被告公司已有業務緊縮之情事
    ，且依證人即昔日被告公司員工甲○○證稱：「（問：當時
    有沒有人選擇回被告公司？）大家要回永豐餘公司，因為我
    們是屬於後段的工作（指回收紙張的工作），如永豐餘公司
    沒有發包，就必須回去被告公司做前段的工作（指堆放紙張
    和車子）。」等語，可證被告公司除指派人員前往業主廠區
    從事回收紙張之工作外，尚有員工在被告公司內負責堆放紙
    張、車輛等事項，則被告於協調會時雖表示公司因業務被永
    豐餘公司終止，致使公司無工作可做，然參酌前開證詞，足
    徵非泛指被告公司已無任何工作可做，而係指無法提供指派
    至永豐餘公司之員工相同業務性質之後段工作為是，按被告
    公司與業主間之契約，本有時間性，一旦約期屆滿，則依約
    指派前往業主處所工作之員工，本應返回被告公司，等待公
    司指示前往另一工作處所或留置被告公司提供勞務，原告僅
    以被告與訴外人永豐餘公司間之契約終止，即斷然指稱被告
    有業務減縮之情事，尚嫌速斷，非無可議。
 2、原告復主張被告曾主動向原告為終止勞動契約之意思表示，
    並以前開勞資爭議協調會會議記錄為證，既為被告所否認，
    且觀諸上開會議記錄係95年3月16日所為，協調時原告除已
    離開被告公司前往永豐餘公司就職外，復自永豐餘公司離職
    ，有被告提出之永豐餘公司成功廠員工離職申請單1紙為憑
    ，且為原告所不爭，該協調會乃原告所提出，且提出時原告
    業已離開被告公司，自難以該協調會之提起，即謂被告有主
    動向原告為終止勞動契約之意思表示；又參酌證人甲○○證
    稱：「（問：本來不是在被告公司工作嗎？為何不回去告公
    司工作而要去永豐餘公司工作？）永豐餘公司要收回自己做
    ，讓他僱用比較有保障」、「（問：是否您們自己選擇不要
    回去被告公司，而要選擇永豐餘公司？）是的」、「（問：
    原告何時到永豐餘公司上班？）原告大概是2月1日到永豐餘
    公司上班，1月份到永豐餘公司填寫資料」等語，及被告提
    出原告前往永豐餘公司應徵，於95年2月1日經錄取採用之應
    徵人員基本資料表，足證兩造間之勞動契約係原告於95 年2
    月1日出於自願自行自被告公司離職，非被告主動終止兩造
    勞動契約。至於證人甲○○被詢及關於何人要證人去永豐餘
    公司應徵一事，雖曾證稱「一開始是老闆娘提起，後來是永
    豐餘公司一位主管跟我們說永豐餘公司要僱用我們好不好，
    徵詢我們的意見」等語，然佐以證人甲○○對於被告公司有
    無表示不再僱用時，除陳稱如永豐餘不僱用，即沒有工作，
    因為每個部門不一樣外，並表示已經熟悉後段的工作，如回
    被告公司要做前段的工作，大家選擇去永豐餘公司，復表明
    乃自己選擇不回被告公司，而前往永豐餘公司等情，顯示，
    被告對於指派前往永豐餘公司工作之員工，如仍欲從事相同
    之工作，雖曾建議可前往永豐餘公司應徵，否則應返回被告
    公司，改從事與以往工作內容不同之工作等情，亦未能據以
    證明被告有終止與原告之勞動契約之意思表示，況且被告公
    司指派前往永豐餘公司成功廠現場工作之員工，總計7位，
    其中2位（即林偉崇、甘富銘）即選擇回被告公司前段工作
    ，業經證人甲○○證述在卷，且為原告所不爭，則本件原告
    於聽取被告公司之建議後，既係出於自由意願離職，選擇前
    往工作場所及工作內容較熟悉之永豐餘公司工作，益徵，被
    告公司並無以永豐餘公司終止契約為由，終止與原告勞動契
    約之意思表示，灼然甚明。
 3、綜上所述，本件既屬原告自動離職在先，已非勞動基準法第
    14條所指勞工無須預告即得終止勞動契約之情形，被告復無
    依勞動基準法第11條或第13條之規定終止兩造間之勞動契約
    之情事，則原告依勞動基準法第16條、第17條之規定，請求
    被告給付預告期間工資及勞工資遣費，於法不符，顯無理由
    ，應予駁回。原告受敗訴判決，其假執行之聲請即失所依據
    ，應併予駁回。
(二)本件就爭點一之判斷，已足認定原告之請求不應准許，則兩
    造有關爭點二之主張及所舉證據，縱經審酌，亦與判決之結
    果不生影響，自無再予論述之必要，附此敘明。
五、本件事實已臻明確，兩造其餘攻擊防禦方法，均與本案判決
    結果不生影響，爰不予逐一論述，併此敘明。
六、訴訟費用負擔之依據：民事訴訟法第78條。
中    華    民    國    95    年    10   月     4    日
                  民事第三庭    法  官  林靜芬
正本係照原本作成。
如對本判決上訴，須於判決送達後20日內向本院提出上訴狀。
中    華    民    國    95    年    10   月     4    日
                                書記官


司法院資訊處製作；財團法人民間司法改革基金會備份。
